【裁判字號】    98,上易,25
【裁判日期】    980422
【裁判案由】    贓物等
【裁判全文】
臺灣高等法院臺中分院刑事判決          98年度上易字第25號
上  訴  人
即  被  告  丙○○
上列上訴人因贓物等案件，不服臺灣臺中地方法院97年度易字第
3001號中華民國97年10月31日第一審判決（起訴案號：臺灣臺中
地方法院檢察署97年度偵字第7457、7458號），提起上訴，本院
判決如下：
    主    文
原判決撤銷。
丙○○連續犯故買贓物罪，累犯，處有期徒刑壹年貳月，減為有
期徒刑柒月。扣案偽造車號三Ａ－五六六五號之行車執照壹本（
含其上「交通部行車執照之章」、「臺灣省公路局行車執照之章
」印文各壹枚）、車號三Ａ－五六六五號、ＳＵ－九一九五號車
牌各貳面均沒收。
    犯罪事實
一、丙○○前因竊盜案件，經法院判處有期徒刑4月確定、因偽
    造文書案件，經法院判處有期徒刑5月確定，經定應執行有
    期徒刑8月，於民國89年6月27日執行完畢，明知丁○○所交
    付之車號CY-9119、2Q-8058、2R-2888號自用小客車係竊取
    得來之贓物，竟仍基於故買贓物之概括犯意，於91年5月間
    之某時點，分次在臺中市○○○○○道附近，以新臺幣（下
    同）6至15萬元不等之價格，連續向丁○○收購前開贓車。
    又為恐上開贓車為警查獲，遂與丁○○、戊○○共同基於行
    使偽造特種文書之概括犯意聯絡（丁○○涉竊盜、贓物，偽
    造文書犯行，已經判決確定），由其於91年5月間，在不詳
    地點，偽造車號不詳之車牌各2面，並將其所偽造之車牌各2
    面懸掛於前開車號2Q-8085、2R-2888號之贓車上而行使之，
    足以生損害於該偽造車牌號碼之不詳姓名之車主及主管機關
    對於車輛管理之正確性。又於91年5月至6月間某日，丙○○
    、戊○○、丁○○承前犯意，先由丙○○於不詳時、地，偽
    造3A-5665號車牌2面，並以不詳方式偽造其上有「交通部行
    車執照之章」、「臺灣省公路局行車執照之章」偽造印文各
    1枚之行車執照1本後，交予丁○○轉交戊○○而行使之，再
    由戊○○將偽造之3A-5665號車牌2面，懸掛於其所竊取之車
    牌號碼5Q-6790號自小客車上而行使之，足以生損害於甲○○及主管機關對於車輛管理之正確性。戊○○再以所竊得之
    車牌號碼3R-1288號自用小客車透過丁○○牙保用以抵償丙○○偽造上開車牌、行車執照之費用（戊○○所涉之竊盜犯
    行，業經判決確定），丙○○明知車牌號碼3R -1288號自用
    小客是戊○○所竊取之贓車，卻仍以收受抵償其偽造上開車
    牌、行車執照之費用。丙○○又承前開共同行使偽造特種文
    書之犯意聯絡，於91年7月7日3時許前之某時，在不詳地點
    ，偽造車號SU-9195號車牌2面後，交付丁○○以便懸掛在戊○○所購買之贓車上使用，足以生損害於該偽造之車牌牌號
    之所有人及主管機關對於車輛管理之正確性。
二、案經臺中市警察局移送及臺中縣警察局豐原分局報告臺灣臺
    中地方法院檢察署檢察官偵查起訴
    理  由
一、程序部分：
  (一)被告於本院經合法傳喚，無正當之理由不到庭，爰不待其陳
    述，逕行判決。
  (二)按被告以外之人於審判外之言詞或書面陳述，除法律有規定
    者外，不得作為證據；被告以外之人於審判中有下列情形之
    一，其於檢察事務官、司法警察官或司法警察調查中所為之
    陳述，經證明具有可信之特別情況，且為證明犯罪事實之存
    否所必要者，得為證據：一、死亡者。二、身心障礙致記憶
    喪失或無法陳述者。三、滯留國外或所在不明而無法傳喚或
    傳喚不到者。四、到庭後無正當理由拒絕陳述者；該言詞或
    書面陳述，雖不符刑事訴訟法第159條之1至第159條之4之規
    定，而經當事人於審判程序同意作為證據，法院審酌該言詞
    陳述或書面陳述作成時之情況，認為適當者，亦得為證據；
    當事人、代理人或辯護人於法院調查證據時，知有第159條
    第1項不得為證據之情形，而未於言詞辯論終結前聲明異議
    者，視為有前項之同意，刑事訴訟法第159條第1項、第159
    條之3、第159條之5分別定有明文。核其立法理由在於傳聞
    證據未經當事人之反對詰問予以核實，乃排斥其證據能力。
    惟當事人如放棄對原供述人之反對詰問權，於審判程序表示
    同意該等傳聞證據可作為證據，此時，法院除認該傳聞證據
    欠缺適當性外，自可承認其證據能力。又當事人、代理人或
    辯護人於調查證據時，知有刑事訴訟法第159條第1項不得為
    證據之情形，卻表示「對於證據調查無異議」、「沒有意見
    」等意思，而未於言詞辯論終結前聲明異議者，應視為已有
    將該等傳聞證據採為證據之同意（參見最高法院94年度臺上
    字第2976號判決意旨）。
  (三)按刑事訴訟法第156條第2項規定：被告或共犯之自白，不得
    作為有罪判決之唯一證據，仍應調查其他必要之證據，以察
    其是否與事實相符。其立法意旨乃在防範被告或共犯自白之
    虛擬致與真實不符，故對自白在證據上之價值加以限制，明
    定須藉補強證據以擔保其真實性。又利用非共同被告之共犯
    之自白或其他不利於己之陳述，為認定被告犯罪之證據，不
    特與利用被告自己之自白作為其犯罪之證明同有自白虛偽性
    之危險，亦不免有嫁禍於被告而為虛偽供述之危險。故就刑
    事訴訟法第156條第2項之立法意旨觀之，非共同被告之共犯
    之自白或其他不利於己之陳述，固得作為認定被告犯罪之證
    據，但不得作為有罪判決之唯一證據，仍應調查其他必要之
    證據，以察其是否與事實相符，亦即仍須有補強證據以擔保
    該共犯自白之真實性，始得採為斷罪之依據，最高法院92
    年度台上字第1985號判決參照。另刑事訴訟法第159條第1項
    及第159條之1至5所稱「被告以外之人」依立法理由所載，
    包括共同被告、共犯、證人、鑑定人、被害人等，並不限於
    證人，惟同法第166條及第158條之3復規定證人應命具結，
    依法應具結而未具結者，其證言不得作為證據，則前揭所稱
    「被告以外之人」，自應區分證人、鑑定人及共同被告、共
    犯、被害人等2種態樣分別情況以觀，從而，證人之陳述，
    如其於證述之時係依法應具結者，即應具結，否則應依刑事
    訴訟法第158條之3之規定，認不具證據能力，而不得作為證
    據，而證人、鑑定人以外之其餘共同被告、共犯、被害人，
    於其陳述之時，若無應命具結之規定，依文義解釋，共同被
    告、共犯及被害人，於合於刑事訴訟法第159條之1至5之規
    定者，即應有證據能力。是本件共犯丁○○、戊○○於警詢
    、偵查中所為不利於己之自白，依上開說明，自有證據能力
    ，僅係該自白應有補強證據足以證明該自白之犯罪事實具有
    相當程度真實性，始得作為有罪判決之依據。
  (四)本件證人即共同被告丁○○經原審傳拘未到，且經臺灣臺中
    地方法院檢察署、臺灣板橋地方法院通緝中，此有證人丁○○臺灣高等法院被告前案紀錄表1份存卷可參，其所在不明
    應可認定，其於警、偵訊中所為證述，就被告丙○○而言，
    雖為被告以外之人於審判外之言詞而屬傳聞證據，然參諸前
    揭規定，本院亦認為適當，自有證據能力。
  (五)本件檢察官、被告於原審準備程序中除被告對證人丁○○於
    警、偵訊供述之證據能力爭執外，就本案其它證據之證據能
    力均不爭執，復於審判期日就原審提示之證據於言詞辯論終
    結前，均未就所調查之證據主張有刑事訴訟法第159條不得
    為證據之情形，且均表示無意見，本院審酌該等證據作成時
    ，亦無不適當之處，是參考上開最高法院判決要旨，應視為
    已有將該等傳聞之證據採為證據之同意，本案經調查之證據
    均有證據能力。
二、認定犯罪事實所根據的證據及理由：
    上訴人即被告丙○○（下稱被告）於本院準備程序期日及審
    理期日經合法通知均未到庭，惟其於原審固坦承有交付1組
    偽造車牌予證人丁○○，惟辯稱：伊僅有交付1組偽造車牌
    予證人丁○○，並沒有偽造行車執照，也沒有收受贓物，證
    人丁○○是因為伊沒被警捕獲，所以才將責任都推給伊云云
    ；另據其上訴理由狀以：(1)、原審判決以證人丁○○、戊○○之證詞，認定懸掛偽造之SU－9195、3A-5665、CY－9119
    號車牌之車輛，為戊○○、黃國樑等人竊得後出賣予丁○○
    之贓車，固非無見，惟查：關於原車牌5Q－6790號改掛3A
    －5665號車輛之BMW車輛，流向為何一節，證人丁○○於警
    詢證述：「…不是伊給證人戊○○的，（是）與證人戊○○
    交換1部賓士E系列的車輛」等語，惟於偵訊時證述：「車輛
    如何來的，伊不知道，…是證人戊○○偷1部賓士廠的車和
    被告交換的」等語，則證人丁○○對於該賓士車輛，究係與
    被告或與丁○○所交換而得一節，證述不一。其證詞是否實
    在，已容質疑。被告並不知悉原審判決事實欄所指5部車
    輛為他人失竊之車輛，其不曾向丁○○購得贓車，亦不曾與
    戊○○交換車輛，原審判決事實欄載明：「被告基於故買贓
    物之概括犯意連續向丁○○收購贓車」等語，係僅憑丁○○
    之證述為認定，證據力自屬薄弱。再原審判決對於被告是否
    購買贓車？如何知悉購買之車輛是贓車？等節，未敘明其認
    定之理由及憑據，顯有理由未備之違法。另本件並未自被告
    處查獲贓車，則原審僅以丁○○之唯一證詞為被告不利之認
    定，亦有調查未盡之嫌。證人戊○○於警詢中供稱：偽造
    之車牌及該車之行車執照均是證人丁○○拿給伊的等語，顯
    然戊○○就取得偽造車牌及行車執照一事，不曾與被告交涉
    。再原審判決對於被告如何明知3R－1288號自用小客是戊○○所竊取之贓車？戊○○如何透過丁○○牙保用以抵償偽造
    之3A－5665號車牌之費用？被告如何收受抵償其偽造上開車
    牌及行車執照之費用等節，均未舉其事證證明，即為被告不
    利之判決，亦有調查未盡及理由未備之違法。被告於原審
    即供承：僅有交付l組偽造車牌予證人丁○○等語，依證人
    丁○○警偵時之證述，被告交給伊車牌3A－5665號及SU-919
    5號各2面（即2組，被告坦承交付SU－9195號車牌，但否認
    交付3A-5665號車牌），原判決事實欄竟認定：原車號2Q－
    8085、2R－2888懸掛者為「被告在不詳地點，偽造車號不詳
    之車牌各2面」，另認被告偽造車牌3A－5665號及SU －9195
    號各2面等語，即認定被告交付偽造車牌之數量為4組，與證
    人丁○○及被告之供、證述均有未符，原判決事實與理由及
    證據均顯然矛盾。被告坦承交付l組偽造車牌予丁○○，
    其所以交付該組車牌，乃因丁○○於丁○○被查獲前之數日
    前曾告知被告：「其在台中買車，買到繳銷報停的車輛，沒
    車牌沒辦法開回台北」等語，被告始交付l組偽造車牌予丁○○，證人丁○○於警詢時證述：「伊車要賣給『曾仔』，
    他（指曾仔）均會持相同車款之偽造車牌給伊來逃避警方查
    緝」云云，並不實在。且果被告確有故買贓車之情，何須再
    交付偽造之車牌予丁○○？本與常情不符，益證被告並未向
    丁○○購買贓車，證人丁○○前開證述，顯係為將責任推諉
    於被告所為供詞，並與經驗及論理法則不符，原審判決引為
    不利被告之證據，自有未洽。(2)、原審判決認定偽造之3A-
    5665號車牌及行車執照均係被告偽造云云，惟查，偽造行車
    執照所使用之「交通部行車執照之章」、「臺灣省公路局行
    車執照之章」，並未自被告處搜索取得，且行車執照須配合
    偽造之車牌使用，並不能導出行車執照亦係被告偽造之論證
    ，且被告既坦承偽造車牌，自無否認偽造行車執照之必要，
    顯見被告供稱：並未偽造行車執照等語，並非虛詞，原審判
    決僅以共同被告轉換為證人之丁○○於警詢中證述為被告不
    利之證據，惟無何證據補強，以實其說，亦有判決理由未備
    之違法。(3)、上開「交通部行車執照之章」、「臺灣省公路
    局行車執照之章」是否業經查扣？或已不存在？無從悉知，
    原審判決逕認為被告犯罪所用之物並為沒收之諭知，亦有未
    洽云云。經查：
  (一)被告丙○○於原審準備程序及審理中均坦白承認確有交付偽
    造之車牌予證人丁○○之事實，核與下列證人所述大致相符
    ，被告此部分自白核與事實相符應堪採信。
  (二)證人丁○○於警詢中供稱：伊於91年7月7日22時0分為警查
    獲，伊持有偽造之車牌號碼SU-9195號車牌，是因為綽號「
    黑仔」（即證人戊○○，下稱證人戊○○）向伊說他有竊取
    1 部賓士S320系列自小客車要賣給伊，所以伊便持有相同車
    款之車牌要懸掛在證人戊○○所竊取的車輛上，而上開偽造
    之車牌是綽號「曾仔」給伊的，因證人戊○○將所竊得之車
    輛賣給伊之後，伊再轉賣給綽號「曾仔」，又因「曾仔」怕
    會被警方查獲贓車，所以每次伊車要賣給「曾仔」，他均會
    持相同車款之偽造車牌給伊來逃避警方查緝；證人戊○○於
    91年6月間先後賣2部贓車給伊，懸掛偽造車牌號碼3A-5665
    號的BMW廠的車輛，不是伊給證人戊○○的，但該車所掛偽
    造3A-5665號車牌號碼及行車執照是伊以4萬元向「曾仔」購
    買後，是證人戊○○以1部賓士E系列與伊換取該偽造證件，
    但不包含該BMW贓車；伊均以的門號0000-000000、0000-000
    000、0000-000000號行動電話撥打「曾仔」使用門號0000-0
    00000、0000-000000號、證人戊○○門號0000-000000號行
    動電話與他們聯絡，贓車買賣渠等均約在臺中市○○○○道
    附近交易，伊所有的贓車都賣給「曾仔」；車牌號碼CY-911
    9號自小客車是證人黃國樑於91年4月19 日14時30分許，在
    臺中市○○○路附近將該車交給伊，伊是以4萬元購買該贓
    車，伊所收購的贓車，係以5至7萬元不等之價格賣給被告，
    當伊收購贓車後，都是用伊0000-000000號行動電話撥打被
    告的0000-000000、0000-000000號行動電話，約在臺中市○○○○道附近，伊都叫被告「曾仔」等語（偵15508號卷第
    47- 50頁、第71-72頁）；於檢察官訊問時供稱：CY-9119號
    車牌是被告給伊的，伊都是直接把贓車開到臺中市○○○○
    道交給被告的，3A-5665號車牌是被告拿給伊，伊拿給證人
    戊○○掛上去的，車輛如何來的，伊不知道，但是伊叫證人
    戊○○去開的，車是被告拿出來的；為警查獲時所持有偽造
    之SU-9195號車牌是被告交給伊的等語（偵15508號卷第124-
    12 5頁、第230頁）明確，核與證人戊○○於警詢中供稱：
    伊都把竊得的贓車賣給證人丁○○，伊是以0000-000000號
    行動電話撥打證人丁○○的0000-000000、0000-000000號行
    動電話；懸掛3A-5665號的贓車，是伊在臺中市○村路○○○○街附近竊取1部賓士車與證人丁○○交換作為代步工具
    ，該車之行車執照是證人丁○○交給該部車時拿給伊的等語
    （偵15508號卷第56頁、第63-64頁），及於原審證稱：「（
    在91年5、6月間是否曾在台中市○○街偷一輛5Q-6790號賓
    士車？）有，但好像是BMW車。」、「該車我交給丁○○，
    跟他換3A-5665號BMW車子」等語（原審卷第41背面-42頁）
    相符。
  (三)車牌號碼CY-9119號車輛為證人戴國樑所有，於91年4月18日
    ，在臺中市○區○○街69號旁，為證人黃國樑所竊取後，交
    給證人戊○○之事實，亦據證人戴國樑（警詢：偵15508號
    卷第21-23頁、第29頁）、黃國樑（警詢：偵15508號卷第36
    -38頁、偵查：偵15508號卷第140- 145頁、第229頁、第232
    頁）、戊○○（警詢：偵15508號卷第53-57頁、第63-66 頁
    ，原審卷第41-42頁）分別供、證述綦詳，並有證人戴國樑
    之報案三聯單、車輛竊盜、車牌失竊資料個別查詢報表查詢
    車輛認可資料、查獲車輛照片、搜索扣押筆錄、扣押物品清
    單各1份附卷可稽，車牌號碼CY-91 19號車輛為贓車之事實
    亦堪認定。
  (四)證人戊○○於91年5月14日14時15分許，在臺中市○○路○
    段303-1號前，趁被害人蕭信雄下車後，未將車牌號碼2Q-80
    58號自小客車熄火之際，竊取蕭信雄所有之上開自小客車得
    逞及於91年6月28日8時20分許，在臺中市○○路與大智路口
    趁被害人李碧娥下車後未將車牌號碼2R-2888號自小客車熄
    火之際，竊取該車得逞之事實，業據證人戊○○於另案（原
    審法院93年度易字第1079號，經本院93年度上易1566判決確
    定，判決書附原審卷第98-102頁）供述明確，核與證人蕭信
    雄、李碧娥證述情節相符，是車牌號碼2Q-8058號、2R-2888
    號自小客車均為贓物，亦可認定。
  (五)復有證人戊○○於91年7月7日3時許，在臺中市○○○街151
    巷41號5樓之1為警查獲時，有扣得證人戊○○所有供前開竊
    盜用之T型板手1支、偽造3A-5665號車牌2面及竊得之懸掛偽
    造3A-5665號車牌之自用小客車1部、被害人蔣志鴻所有之賓
    士汽車鑰匙1支及王貴沺所有之賓士汽車鑰匙1支、其他鑰匙
    3支、合作金庫存摺1本、善化郵局存摺各1本、金融卡1張及
    偽造之3A-5665號車牌之行車執照1張、強制汽車保險證1張
    ，再於同日11時30分許，在臺中市○○街73號6樓之3查扣原
    放在2R-2888號自小客車內之新光三越百貨部分禮券8,000元
    （其餘竊得之禮券已使用），證人丁○○於同日22時許，為
    警在臺中市○○路與河南路口天橋查獲時，亦扣得偽造SU-9
    195號車牌2面及證人丁○○之0000-000000、0000-000000號
    行動電話各1支可佐。
  (六)本件事證明確，被告犯行洵堪認定。
三、對被告辯解的判斷：
    被告雖以前揭情詞置辯，惟查：
  (一)偽造之3A─5665號車牌及行車執照為被告所交付，此據證人
    丁○○、戊○○證述明確，已如前述，被告於原審審判期日
    調查證據及詢問犯罪事實（包括被訴偽造之3A─5665號車牌
    及行車執照之事實）後亦坦承：「我坦承偽造車牌並交付丁○○，其餘部分否認。」等語（原審卷第46頁），而上開行
    車執照既係為配合偽造之車牌使用，且由被告同時交付，是
    被告辯稱其未偽造上開行車執照，顯不足採。至被告上訴意
    旨質疑該原車牌5Q-6790號改掛3A-5665號車牌的BMW廠車輛
    之流向，據丁○○於警詢與偵訊所供不一，尚難信採云云。
    惟查，丁○○於警詢係供稱：該懸掛偽造車牌號碼3A-5665
    號的BMW廠的車輛，不是伊給證人戊○○的，但該車所掛偽
    造3A-5665號車牌號碼及行車執照是伊以4萬元向「曾仔」購
    買後，是證人戊○○以1部賓士E系列與伊換取該偽造證件，
    但不包含該BMW贓車等語，即是以車交換車牌，而非兩車交
    換，乃原判決內未引用丁○○所稱：「但不包含該BMW贓車
    」等語之強調說明，致被告有所誤認。雖證人丁○○一度於
    偵查中供稱：原車牌5Q-6790號改掛3A- 5665號車牌的BMW廠
    車輛是證人戊○○偷1部賓士廠的車和被告換的，證人戊○○偷車都有打電話告訴伊把車子開給被告，伊開去給被告他
    會給伊工錢，證人戊○○跟伊說需要1部車代步，伊就跟被
    告說，被告說叫他開1部車來換車，因為被告的車會有偽造
    的行照、車牌云云（偵15508號卷第230頁），致生共犯丁○○對於原車牌5Q-6790號改掛3A-5665號車牌的BMW廠車輛究
    係何來乙節，供述不清之情形，然參照證人戊○○上開警詢
    所供以觀，則直接與戊○○竊得之賓士車交換原車牌5Q-679
    0號改掛3A-5665號車牌的BMW車者，乃丁○○。而本件原判
    決就此僅該認定被告係偽造車號3A-5665號車牌及行車執照
    ，既未認定被告偷竊原車牌5Q-6790號改掛3A-5665號車牌的
    BMW車，亦未認定係被告與戊○○交換該賓士車與BMW 車之
    事，並僅認定被告係向丁○○故買車號CY- 9119、2Q-8058
    、2R-2888號自用小客車贓車之事實。則該原車牌5Q-6790號
    改掛3A-5665號車牌的BMW車之流向如何，與被告所犯偽造車
    牌及行車執照者無關。
  (二)又有關車號CY-9119、2Q-8058、2R-2888及33R-1288號自用
    小客車，如何經證人丁○○、戊○○竊取，如何由被告收購
    ，其後由被告偽造車牌懸掛於原車號2Q-8058、2R-2888號自
    用小客車上使用，亦經丁○○、戊○○分別供承，而渠二人
    所涉上開犯行，均經法院判刑確定，此有原審法院93年度易
    字第1079號判決書及本院93年度上易字第1566號判決書各1
    份存卷可參，是證人丁○○、戊○○上開證述並未能減免渠
    等所犯罪行，且依渠等所述為不利於己之自白，要非卸責於
    被告之詞，被告上開所辯洵非可採。
  (三)綜上，被告所辯不足採信。
四、論罪科刑的理由：
  (一)按汽車牌照為公路監理機關所發給，固具有公文書性質，惟
    依道路交通安全規則第12條（舊）規定，汽車牌照僅為行車
    之許可憑證，自屬於刑法第212條所列特許證之一種。對變
    造汽車牌照，即無依同法第211條之變造公文書罪論處之餘
    地（最高法院63年台上字第1550號判例參照）；次按刑法上
    所稱之公印，係指表示公署或公務員資格之印信而言，如不
    足以表示公署或公務員之資格者，不得謂之公印，即為普通
    印章。上訴人等所偽造之「交通部公路總局監理處行車執照
    之章」，其機關全銜之下既綴有「行車執照之章」數字，其
    非依印信條例規定，由上級機關所製發之印信，以表示該機
    關之資格者甚明，自非公印（最高法院69年台上字第1676號
    判例參照）。核被告丙○○所為係犯刑法第216條、第212條
    之行使偽造特種文書、第217條第1項之偽造印文、第349 條
    第2項之故買贓物罪。
  (二)被告偽造車牌、行車執照之低度行為，為行使之高度行為所
    吸收，均不另論罪。又偽造印文，刑法第217條第1項設有獨
    立處罰之規定，且較刑法第212條之處罰為重，則於偽造刑
    法第212條之文書同時偽造印文者，即難僅論以第212條之罪
    ，而置同法第217條第1項處刑較重之罪於不問（最高法院79
    年度台上字第60號裁判意旨可資參照），併予敘明。
  (三)被告為上開犯行後，刑法業於94年2月2日經總統以華總一義
    字第09400014901號令修正公布，並自95年7月1日施行。按
    行為後法律有變更者，適用行為時之法律，但行為後之法律
    有利於行為人者，適用最有利於行為人之法律，現行刑法第
    2條第1項定有明文。此條規定乃與刑法第1條罪刑法定主義
    契合，而貫徹法律禁止溯及既往原則，係規範行為後法律變
    更所生新舊法律比較適用之準據法，是刑法第2條本身雖經
    修正，但刑法第2條既屬適用法律之準據法，本身尚無比較
    新舊法之問題，應一律適用裁判時之現行刑法第2條規定以
    決定適用之刑罰法律。又以本次刑法修正之比較新舊法，應
    就罪刑有關之共犯、未遂犯、想像競合犯、牽連犯、連續犯
    、結合犯，以及累犯加重、自首減輕暨其他法定加減原因（
    如身分加減）與加減例等一切情形，本於統一性及整體性原
    則，綜其全部罪刑之結果而為比較，亦有最高法院95年度第
    8次刑事庭會議決議可資參照。經核：
    1.關於法定刑罰金部分：
      刑法第216、第212條及同法第349條第2項法定刑為罰金部
      分，以及法定刑為罰金之提高標準之部分，因95年6月14
      日增訂公布自同年7月1日起施行之刑法施行法第1條之1規
      定，中華民國94年1月7日刑法修正施行後，刑法分則編所
      定罰金之貨幣單位為新臺幣；而94年1月7日刑法修正時，
      刑法分則編未修正之條文定有罰金者，自94年1月7日刑法
      修正施行後，就其所定數額提高為30倍。立法理由謂：因
      應刑法增修條文施行後，刑法第33條第5款規定，罰金貨
      幣單位已改為新臺幣，是以同法各罪所定罰金貨幣單位，
      自應配合上開規定修正；且因不再適用現行法規所定貨幣
      單位折算新臺幣條例，為使罰金數額趨於一致，避免衍生
      新舊法比較適用問題，以緩和實務適用法律之衝擊，於不
      變動罰金數額之前提下，而為制定。可見刑法施行法第1
      條之1，係為取代罰金罰鍰提高標準條例第1條及現行法規
      所定貨幣單位折算新臺幣條例第2條而制定，而本次刑法
      修正時，上開刑法第216、第212條及同法第349條第2項並
      未修正，依上開規定，就罰金刑部分之貨幣單位改為新臺
      幣，並就其所定罰金數額提高為30倍，惟實際上其構成要
      件及法定刑並未變更，自無新舊法比較適用問題，爰不贅
      予比較，附此敘明（最高法院96年度台上字第5438號、96
      年度台上字第5331號、96年度台上字第4185號等判決要旨
      供參）。
    2.關於共同正犯部分：
      刑法第2條第1項之規定，係規範行為後法律變更所生新舊
      法律比較適用之準據法。所謂行為後法律有變更者，包括
      構成要件之變更而有擴張或限縮，或法定刑度之變更。行
      為後法律有無變更，端視所適用處罰之成罪或科刑條件之
      實質內容，修正前後法律所定要件有無不同而斷。新舊法
      條文之內容有所修正，除其修正係無關乎要件內容之不同
      或處罰之輕重，而僅為文字、文義之修正或原有實務見解
      、法理之明文化，或僅條次之移列等無關有利或不利於行
      為人，非屬該條所指之法律有變更者，可毋庸依該規定為
      新舊法之比較，而應依一般法律適用原則，適用裁判時法
      外，即應適用刑法第2條第1項之規定，為「從舊從輕」之
      比較。刑法第28條共同正犯之範圍，已修正限縮於共同實
      行犯罪行為者始成立共同正犯，排除陰謀犯、預備犯共同
      正犯，新舊法就共同正犯之範圍，既因此而有變動，自均
      屬行為後法律有變更，而非僅屬文字修正，應有新舊法比
      較適用之問題，則依修正後之刑法第2條第1項前段，自應
      適用行為時即修正前之刑法第28 條規定（最高法院96年
      度臺上字第6651號判決可資參照）。
    3.關於連續犯、牽連犯部分：
      現行刑法已刪除第55條牽連犯、第56條連續犯之規定，此
      刪除雖非犯罪構成要件之變更，然顯已影響刑罰之法律效
      果，仍屬法律有變更。經比較刑法修正前、後關於得否成
      立牽連犯、連續犯之情形，應以修正前刑法較有利於被告
      。
    4.關於累犯部分：
      修正前刑法第47條規定：「受有期徒刑之執行完畢，或受
      無期徒刑或有期徒刑一部之執行而赦免後，5年以內再犯
      有期徒刑以上之罪者，為累犯，加重本刑至二分之一。」
      ，修正後同條第1項則規定：「受徒刑之執行完畢，或一
      部之執行而赦免後，5年以內故意再犯有期徒刑以上之罪
      者，為累犯，加重本刑至二分之一。」，修正後之規定係
      限制以故意再犯者為限，方成立累犯。查被告曾受如事實
      欄所示有期徒刑之宣告並經執行完畢，此有刑案資料查註
      紀錄表及臺灣高等法院被告前案紀錄表等附卷可參，其受
      前揭有期徒刑之執行完畢後，於5年以內故意再犯本件有
      期徒刑以上之罪，不論依修正前之刑法第47條或修正後之
      刑法第47條第1項之規定，均構成累犯，對被告而言，並
      無有利或不利之情形。惟參照最高法院97年度第2次刑事
      庭會議決議意旨，因本件前開共同正犯、連續犯與牽連犯
      之規定，經比較新舊法結果，均應適用行為時之舊法，基
      於整體適用法律，關於累犯之規定，亦一體適用修正前刑
      法第47條規定。
  (四)被告就行使偽造車牌部分與另案被告丁○○、戊○○具有犯
    意聯絡及行為分擔，均為共同正犯。
  (五)被告前受如事實欄所載刑之宣告及執行完畢，此有臺灣高等
    法院被告前案紀錄表及臺灣臺中地方法院檢察署刑案資料查
    註紀錄表在卷足憑，其前受有期徒刑執行完畢，於5年內再
    故意犯本件最重本刑為有期徒刑以上之罪，為累犯，應依修
    正前刑法第47條之規定加重其刑。
  (六)被告先後多次故買贓物、行使偽造車牌犯行，時間緊接，方
    法相同，均觸犯構成要件相同之罪，顯係基於概括犯意為之
    ，均為連續犯，依修正前刑法第56條之規定，以一罪論，並
    遞加重其刑。
  (七)被告所犯上開3罪之間，有方法結果之牽連關係，依修正前
    刑法第55條之規定，應從較重之故買贓物罪處斷。
  (八)原審以被告之罪證明確，予以論罪科刑，固非無見，惟：
    1.證人戊○○於91年7月7日3時許，在臺中市○○○街151 巷
      41 號5樓之1為警查獲時，經警扣得由被告所偽造而交付
      予共犯證人戊○○所共同行使之偽造3A-5665號車牌2面、
      偽造之3A-5665號車牌之行車執照1張；而另證人丁○○於
      同日22 時許，為警在臺中市○○路與河南路口天橋查獲
      時，經警扣得由被告所偽造而交付予共犯證人丁○○所共
      同行使之SU-9195號車牌2面。雖偽造3A-5665號車牌之行
      車執照1張其上有「交通部行車執照之章」、「臺灣省公
      路局行車執照之章」之印文各1枚，但以現代科技電腦掃
      描技術之進步，偽造印文非必須先經偽造印章再以之蓋印
      ，本件既未有「交通部行車執照之章」、「臺灣省公路局
      行車執照之章」之偽造印章扣案，基於罪疑唯輕，自應認
      被告係以不明方式偽造行車執照及其上「交通部行車執照
      之章」、「臺灣省公路局行車執照之章」之印文，無從據
      以認定其有該等偽造印文之前階段偽造印章行為。公訴意
      旨既未就此為不利於被告之舉證，其原起訴書僅認係偽造
      印文，未述及偽造印章之犯罪事實，但其所犯法條則係記
      載犯刑法第217條之偽造印章罪嫌，而因偽造印文、偽造
      印章為前後階段行為，其等屬實質上一罪關係，縱認起訴
      事實及於偽造印章，則就此偽造印章部分本亦應不另為無
      罪之諭知，乃原判決就此未詳予調查，仍認定係被告構成
      偽造上開印章犯行，並宣告沒收該等未扣案且無從證明曾
      存在之偽造印章，即有違誤。
    2.又扣案偽造3A-5665號車牌2面、行車執照及偽造SU-9195
      號車牌2面，原判決既認係被告與丁○○、戊○○基於共
      同行使偽造特種文書之犯意聯絡，而先由被告偽造後，再
      予共犯丁○○、戊○○所使用，則上開扣案車牌既均為共
      犯所有供共同行使之犯罪所用，自應一體沒收，乃原判決
      就扣案偽造3A-5665號車牌2面未併予沒收，尚有不足。
    3.原判決據上論結欄漏引刑法第219條及第38條第1項第2款
      之沒收規定，致失其沒收之依據，亦有未洽。
    4.原判決既未宣告被告6月以下之有期徒刑，卻於理由欄及
      據上論結欄分別說明適用及援引修正前刑法第41條第1項
      、修正前罰金罰鍰提高標準條例第2條及中華民國九十六
      年罪犯減刑條例第9條之規定為易刑處分，復有違誤。
    被告上訴意旨否認有故買贓物及偽造SU-9195號車牌2面以外
    之偽造車牌及行車執照犯行，固無理由，惟其指原審就「交
    通部行車執照之章」、「臺灣省公路局行車執照之章」等偽
    造印文之偽造印章部分未調查是否查扣及存否，即認係被告
    犯罪所用之用物而予宣告沒收乙節，為有理由，且原判決復
    有上開可議之處，即屬無可維持，自應由本院予以撤銷改判
    。
  (九)爰審酌被告犯罪之動機、目的、手段，偽造車牌、故買贓物
    之次數，偽造車牌對監理機關對車籍資料管理、警察機關對
    於犯罪查緝之正確性均影響甚鉅，犯罪後坦承部分犯行等一
    切情狀，量處如主文所示之刑。
  (十)查本件被告所犯前開3罪，均在96年4月24日以前，前雖因另
    案經原審通緝到案，然本件犯罪事實部分既未經檢察官提起
    公訴，亦非該案審究範圍，且核所犯之罪並無中華民國九十
    六年罪犯減刑條例第3條所示不予減刑之情形，爰依該條例
    第2條第1項第3款、第7條規定，將宣告刑減為2分之1。
  (十一)扣案偽造車號3A-5665號之行車執照上偽造之「交通部行車
    執照之章」、「臺灣省公路局行車執照之章」印文各1枚，
    應依刑法第219條規定沒收，偽造車號3A-5665號之行車執照
    1本、偽造車號3A-5665、SU-9195號車牌各2面，係供共同行
    使之犯罪所用之物，且為被告及共同被告戊○○所有，爰依
    刑法第38條第1項第2款併予宣告沒收均沒收。
五、不另為無罪諭知部分：
  (一)除上開已敘明被告不構成偽造「交通部行車執照之章」、「
    臺灣省公路局行車執照之章」之印章犯行外，公訴意旨另略
    以：被告丙○○於91年5月至6月間某日，在臺中市○○街
    181號，竊取車牌號碼5Q-6790號自小客車，涉犯刑法第320
    條第1項之竊盜罪嫌云云。
  (二)按犯罪事實應依證據認定之，無證據不得認定其犯罪事實，
    又不能證明被告犯罪者應諭知無罪之判決，刑事訴訟法第15
    4條第2項、第301條第1項定有明文。又認定不利於被告之事
    實，須依積極證據，苟積極證據不足為不利於被告事實之認
    定時，即應為有利於被告之認定，更不必有何有利之證據；
    次按告訴人之告訴，係以使被告受刑事訴追為目的，是其陳
    述是否與事實相符，仍應調查其他證據以資審認。復按刑事
    訴訟法上所謂認定犯罪事實之證據，係指足以認定被告確有
    犯罪行為之積極證據而言，如未能發現相當證據或證據不足
    以證明，自不能以推測或擬制之方法，以為裁判基礎。又查
    刑事訴訟法第161條已於91年2月8日修正公布，修正後同條
    第1項規定：檢察官就被告犯罪事實，應負舉證責任，並指
    出證明之方法。因此，檢察官對於起訴之犯罪事實，應負提
    出證據及說服之實質舉證責任。倘其所提出之證據，不足為
    被告有罪之積極證明，或其闡明之證明方法，無從說服法官
    以形成被告有罪之心證，基於無罪推定之原則，自應為被告
    無罪判決之諭知，最高法院30年度上字第816號、92年度台
    上128號判例可資參照。
  (三)經查，本件證人丁○○、戊○○於警、偵訊及戊○○於原審
    之證述，均未證述車牌號碼5Q-6790號自小客車係被告所偷
    竊，證人丁○○雖於警、偵訊證稱上開車輛是被告所提出與
    證人戊○○換車的等語，然持有贓物的原因容有多端，非必
    為被告所竊取，且被告亦有多件贓物犯行經法院判刑，又如
    係犯贓物罪係屬故買或是收受贓物，尚屬未明，竊盜犯行與
    贓物犯行其社會基礎事實亦非同一，均難認與上開經判決有
    罪之故買贓物犯行有裁判上一罪關係。此部分未能證明被告
    確有竊盜犯行，參諸上開說明，本應為被告無罪之諭知，然
    公訴人既認被告此部分犯行，與前開認定有罪部分有牽連犯
    之裁判上一罪關係，且被告之上訴範圍亦及於此部分，爰不
    另為無罪之諭知。
據上論斷，應依刑事訴訟法第371條、第369條第1項前段、第364
條、第299條第1項前段，刑法第2條第1項前段、第216條、第212
條、第217條第1項、第349條第2項、第219條、第38條第1項第2
款，修正前刑法第28條、第55條、第56條、第47條，刑法施行法
第1條之1，中華民國96年罪犯減刑條例第2條第1項第3款、第7條
，判決如主文。
本案經檢察官乙○○庭執行職務。
中    華    民    國    98    年    4     月    22    日
            刑事第五庭  審判長法  官  趙  春  碧
                              法  官  楊  真  明
                              法  官  賴  恭  利
以上正本證明與原本無異。
如不服本判決應於收受送達後10日內向本院提出上訴書狀，其未
敘述上訴理由者，並得於提起上訴後10日內向本院補提理由書（
均須按他造當事人之人數附繕本）「切勿逕送上級法院」。
                              書記官  林  桂  鳳
中    華    民    國    98    年    4     月    22    日
附錄論罪科刑法條
附錄本判決論罪科刑法條：
中華民國刑法第212條
（偽造變造特種文書罪）
偽造、變造護照、旅券、免許證、特許證及關於品行、能力服務
或其他相類之證書、介紹書，足以生損害於公眾或他人者，處1
年以下有期徒刑、拘役或3百元以下罰金。
中華民國刑法第217條
（偽造盜用印章印文或署押罪）
偽造印章、印文或署押，足以生損害於公眾或他人者，處3年以
下有期徒刑。
盜用印章、印文或署押，足以生損害於公眾或他人者，亦同。
中華民國刑法第216條
（行使偽造變造或登載不實之文書罪）
行使第210條至第215條之文書者，依偽造、變造文書或登載不實
事項或使登載不實事項之規定處斷。
中華民國刑法第349條
（普通贓物罪）
收受贓物者，處3年以下有期徒刑、拘役或5百元以下罰金。
搬運、寄藏、故買贓物或為牙保者，處5年以下有期徒刑、拘役
或科或併科1千元以下罰金。
因贓物變得之財物，以贓物論。


司法院資訊處製作；財團法人民間司法改革基金會備份。
